臺灣臺北地方法院民事判決　　　　　　 100年度訴字第3306號
原　　　告　劉台生
　　　　　　吳肅白
被　　　告　郭瑞昇
上列當事人間債務人異議之訴事件，本院判決如下：
    主      文
原告之訴駁回。
訴訟費用新臺幣陸仟陸佰拾元由原告負擔。
    事實及理由
一原告起訴主張：原告前向被告借款新臺幣（下同）41萬元，並
  簽發面額30萬元、11萬元支票二紙交被告收執（下稱系爭支票
  ），又向被告借款20萬元，並出具借據1 張。原告於出具上開
  20萬元借據前，即已陸續清償上開41萬元借款完畢，20萬元借
  款亦於93年7 月25日清償。被告遲至100 年7 月18日始執本院
  100 年度訴字第901 號確定判決向本院民事執行處聲請對原告
  之財產強制執行（執行案號：100 年度司執字第65866 號，下
  稱系爭執行事件），惟兩造間已無借款關係存在，且系爭支票
  已逾3 年時效，被告不得再對原告之財產為強制執行，爰提起
  本件債務人異議之訴，請求撤銷系爭執行事件之強制執行程序
  等語，並聲明：本院100 年度司執字第65866 號強制執行程序
  應予撤銷。
二按原告之訴，依其所訴之事實，在法律上顯無理由者，法院得
  不經言詞辯論，逕以判決駁回之，民事訴訟法第249 條第2 項
  定有明文。所謂在法律上顯無理由者，係指依原告於訴狀內記
  載之事實觀之，在法律上顯然不能獲得勝訴之判決者而言，最
  高法院62年臺上字第845 號判例要旨可資參照。復按執行名義
  成立後，如有消滅或妨礙債權人請求之事由發生，債務人得於
  強制執行程序終結前，向執行法院對債權人提起異議之訴。如
  以裁判為執行名義時，其為異議原因之事實發生在前訴訟言詞
  辯論終結後者，亦得主張之，強制執行法第14條第1 項定有明
  文。是債務人異議之訴，係以排除執行名義之執行力為目的，
  應限於強制執行程序終結前提起，始得為之，如強制執行程序
  業已終結，已無阻止強制執行之實益，自不得提起本訴。而此
  所謂強制執行程序終結，係指執行名義之強制執行程序終結而
  言，執行名義之強制執行程序，進行至執行名義所載債權全部
  達其目的時，始為終結（司法院院字第2776號解釋參照）。又
  執行法院依強制執行法第27條規定，發給俟發現財產再予執行
  之憑證，交債權人收執時，執行行為即為終結（司法院院字第
  2447號解釋參照）。再債務人異議之訴，須以其主張消滅或妨
  礙債權人請求之事由，係發生於執行名義成立後者，或在以裁
  判為執行名義時，其為異議原因之事實，係發生在前訴訟言詞
  辯論終結後者，債務人始得於強制執行程序終結前提起之。若
  其主張此項事由，在執行名義成立之前，或在前訴訟言詞辯論
  終結之前，即已存在，則為執行名義之裁判縱有不當，亦非異
  議之訴所能救濟，最高法院著有71年度臺上字第3765號判決意
  旨可參。
三經查：被告前以原告積欠61萬元借款未清償，訴請原告返還借
  款（本院100 年度訴字第901 號），經本院於100 年5 月5 日
  言詞辯論終結，並於同年5 月20日判決原告應給付被告61萬元
  及利息確定，被告遂於100 年7 月18日以上開判決為執行名義
  ，向本院聲請對原告強制執行（即系爭執行事件），經本院以
  原告無財產可供執行，核發100 年7 月28日北院木100 司執智
  字第65866 號等情，經本院依職權調閱前開強制執行案卷屬實
  。是系爭強制執行事件之執行程序既已終結，原告提起本件債
  務人異議之訴已無阻止強制執行之實益。又原告主張業於93年
  7 月25日清償之事實，乃發生於本院100 年度訴字第901 號確
  定判決言詞辯論終結前，參照前述說明，上開確定縱有不當，
  亦非異議之訴所能救濟。從而，本件訴訟依原告所訴之事實，
  在法律上均顯無理由，不能准許，爰不經言詞辯論，逕以判決
  駁回之。
四依民事訴訟法第249條第2項、第78條，判決如主文。
中    華    民    國   100    年    8     月    18    日
                  民事第六庭    法  官  邱蓮華
以上正本係照原本作成。
如對本判決上訴，須於判決送達後20日內向本院提出上訴狀。如
委任律師提起上訴者，應一併繳納上訴審裁判費。
中    華    民    國   100    年    8     月    8     日
                                書記官  黃曼琳